臺灣高等法院刑事裁定
109年度聲更一字第5號
                                      109年度聲字第417號
聲  請  人  
即  被  告  陳淑珠


選任辯護人  朱敏賢律師  
上列聲請人因違反證券交易法案件(104年度金上重更一字第17號
)，聲請撤銷限制出境、出海，本院裁定如下：
    主  文
聲請駁回。
    理  由
一、聲請意旨略以：聲請人即被告陳淑珠因違反證券交易法第
    171條第1項第3款、第2項特別背信罪嫌，於審判中遭限制出
    境、出海已逾新修正刑事訴訟法第93條之3第2項後段規定之
    10年限制。又被告從事公益數十年，曾任中華民國工商婦女
    協會理事長等職，於本案起訴前，屢屢受邀帶團出國訪問，
    進行國民外交，於本案一審審理期間，亦多次受邀參加APEC
    經濟會議，惟因本案審理而不克成行；又被告於本案偵審期
    間，均按規定到庭，被告家庭在國內，無逃亡可能；且被告
    經本院諭知無罪，原限制出境、出海更無必要。另被告所涉
    另案107年金上重訴字第35號，業已撤銷被告之限制出境、
    出海。為此聲請撤銷對被告之限制出境、出海處分云云。
二、按被告犯罪嫌疑重大，而有下列各款情形之一者，必要時檢
    察官或法官得逕行限制出境、出海。但所犯係最重本刑為拘
    役或專科罰金之案件，不得逕行限制之：一、無一定之住、
    居所者。二、有相當理由足認有逃亡之虞者。三、有相當理
    由足認有湮滅、偽造、變造證據或勾串共犯或證人之虞者。
    又被告受不起訴處分、緩起訴處分，或經諭知無罪、免訴、
    免刑、緩刑、罰金或易以訓誡或第303條第3款、第4款不受
    理之判決者，視為撤銷限制出境、出海。但上訴期間內或上
    訴中，如有必要，得繼續限制出境、出海。民國108年6月19
    日公布、同年12月19日生效之刑事訴訟法第93條之2第1項、
    第93條之4定有明文。次按，中華民國108年5月24日修正通
    過之刑事訴訟法施行前，偵查或審判中經限制出境、出海者
    ，應於生效施行之日起二個月內，依刑事訴訟法第八章之一
    規定重為處分，逾期未重為處分者，原處分失其效力。依前
    項規定重為處分者，期間依刑事訴訟法第93條之3之規定重
    新起算。但犯最重本刑為有期徒刑10年以下之罪者，審判中
    之限制出境、出海期間，連同原處分期間併計不得逾5 年
    。刑事訴訟法施行法第7條之11第2項、第3 項亦有明文。是
    依刑事訴訟法施行法第7條之11第3項但書反面解釋，非屬最
    重本刑為有期徒刑10年以下之罪者，如於新法生效施行日起
    2 個月內重為限制出境、出海處分者，期間重新起算，且無
    須與原處分期間併計。
三、經查：
  ㈠被告經檢察官依違反證券交易法第171條第1項第3款、第2項
    加重背信罪提起公訴，前經原審法院於98年11月16日以北院
    隆刑理98金重訴28字第0980016928號函內政部移民署、行政
    院海岸巡防署海岸巡防總局限制被告出境、出海。嗣被告經
    原審法院及本院前審審理後，均依違反證券交易法第 171條
    第1項第3款、第 2項加重背信罪判處罪刑；於上訴最高法院
    期間，經本院前審法官訊問後，再經合議庭於104年10月13
    日裁定繼續限制被告出境、出海迄上開新制修正施行後。本
    院依前開規定，於限制出境、出海新制施行即 108年12月19
    日起2個月內，依法重為處分，裁定被告自109年1月6日起，
    限制出境、出海8月；該裁定經被告提起抗告後，最高法院
    以本院未予被告及其辯護人陳述意見之機會為由，撤銷發回
    ，經本院通知被告及辯護人陳述意見後，於109年3月31日以
    104年度金上重更一字第17號裁定被告自109年2月19日起限
    制出境、出海8月，均有卷證可憑。
  ㈡審判中是否有限制出境、出海之必要，屬事實審法院得依個
    案情節，審酌人權保障及公共利益之均衡維護，本於職權而
    為裁量之事項。且限制出境、出海之原因是否消滅，能否以
    其他方式替代而撤銷限制出境、出海，俱屬事實問題，事實
    審法院自有依卷內相關資料及個案情節自由裁量之權。本案
    被告雖經本院審理後諭知無罪，然檢察官已提起上訴，現繫
    屬最高法院；且被告經起訴後，前經原審法院、本院前審判
    處有期徒刑8年6月，已足認被告所涉犯罪嫌疑重大。另本案
    尚未確定，而本件犯罪所得達新臺幣 (下同)1億元以上，衡
    諸被告係有相當經濟資力、社會地位之人，滯留國外不歸亦
    無經濟困頓之虞，參以被訴重罪、遭判重刑常伴有逃亡之高
    度可能，係趨吉避凶、脫免刑責、不甘受罰之基本人性，若
    撤銷限制出境、出海，被告有滯外不歸以逃避審判及刑罰執
    行之可能性，有相當理由足認有逃亡之虞。再本案屬重大金
    融案件，涉及金額及影響層面甚鉅，被告倘出境後未再返回
    接受審判或執行，亦嚴重損害國家追訴犯罪之公共利益，經
    權衡本案所造成證券交易市場之危害程度及被告居住與遷徙
    自由權受限制之程度，對於被告為限制出境、出海之處分，
    未逾越刑事訴訟法第93條之2第1項、第93條之4但書規定之
    必要性，核與比例原則無違，為確保將來審判程序進行及刑
    罰執行之目的，並審酌人權保障與公共利益之均衡維護，仍
    有限制被告出境、出海之必要。是被告聲請撤銷限制出境、
    出海，礙難准許。
  ㈢被告所犯之罪是否為「最重本刑為有期徒刑十年以下之罪」
    ，原則上應以公訴意旨所指被告所犯罪名為準。本案依起訴
    書、原審及本院前審判決所示，均認被告係涉犯證券交易法
    第171條第1項第3款、第2項加重背信罪。又本案起訴書犯罪
    事實固未明確認定被告犯罪所得金額達1 億元以上，惟同一
    事實經本院前審審理後，業於事實欄認定被告犯罪所得之財
    產上利益為1 億3,801萬5,150元（判決第15頁），復於理由
    說明所憑之依據（判決第106- 107頁）；雖該判決嗣經最高
    法院撤銷發回本院更審，經本院改諭知被告無罪，然客觀上
    觀察，檢察官起訴被告涉犯證券交易法第171條第1項第3 款
    、第2項加重背信罪尚非全然無據。而證券交易法第171條第
    2項為法定刑7年以上有期徒刑之罪，依刑法第33條第3款規
    定，最重本刑為有期徒刑15年。依上開說明，被告本件審判
    中之限制出境、出海期間，並無刑事訴訟法施行法第7條之1
    1第3項但書「連同原處分期間併計不得逾5年」之適用；即
    應回歸刑事訴訟法第93條之3第2項後段規定，重新起算10年
    期間(最高法院109年度台抗字第284號裁定意旨參照)。聲請
    意旨認本案被告所受限制出境、出海處分已逾10年，應予撤
    銷云云，要無可採。
  ㈣被告所指前均遵期到庭、持續從事公益活動、年事已高各節
    ，俱無從執此認其嗣後絕無逃匿規避訴訟程序進行之可能
    。至被告是否有限制出境、出海之必要，應依個案認定，被
    告所涉另案，與本案所涉罪名、情節均不相同，且屬最重本
    刑為有期徒刑10年以下之罪，自無從比附援引。
  ㈤綜上，被告聲請撤銷限制出境、出海，為無理由，均應予駁
    回。
四、據上論斷，依刑事訴訟法第121條第2項，裁定如主文。
中　　華　　民　　國　　109 　年　　3 　　月　　31　　日
                  刑事第二十五庭審判長法　官　宋松璟   
                                      法　官　黃翰義
                                      法　官　陳彥年
以上正本證明與原本無異。
如不服本裁定，應於收受送達後五日內向本院提出抗告狀。
                                      書記官　陳靜姿
中　　華　　民　　國　　109 　年　　4 　　月　　1 　　日